臺灣高等法院交通事件裁定　　　　　 100年度交抗字第1586號
抗　告　人
即受處分人　劉春雄
上列抗告人因違反道路交通管理處罰條例案件，不服臺灣新竹地
方法院，中華民國100年11月10日所為裁定（100年度交聲字第26
3號），提起抗告，本院裁定如下：
    主  文
抗告駁回。
    理  由
一、原裁定意旨略以：抗告人即受處分人（下稱受處分人）劉春
    雄前已因酒後駕車之違規，自100年2月8日起至101年2月7日
    間吊扣小型車普通駕駛執照1 年，竟仍於民國100年5月25日
    20時54分許，在吊扣駕照期間，駕駛車牌號碼1503-WB 號自
    用小客車，行經新埔鎮○○路○ 段枋寮加油站前為警實施酒
    精濃度測試之結果，其呼氣酒精濃度為每公升0.35毫克，而
    有汽車駕駛人酒精濃度超過規定標準（每公升0.25毫克以上
    ）之違規行為，違反道路交通管理處罰條例第35條第3 項規
    定，經警當場掣單（竹縣警交字第第E00000000 號舉發通知
    單）舉發，原處分機關（交通部公路總局新竹區監理所）乃
    依法於100年5月26日以竹監自字第裁50-E00000000號裁決書
    裁處受處分人罰鍰新臺幣（下同）6 萬元，吊銷駕駛執照，
    3 年內禁考，並應參加道路交通安全講習，並無不當，裁定
    駁回受處分人之異議等語。
二、抗告意旨略以：當日受處分人係駕駛一般自用小客車，並非
    駕駛聯結車，且無肇事致人受傷或受重傷，應僅能吊銷受處
    分人之普小客車駕照。且憲法第15條明定人民之工作權應予
    保障，受處分人以駕駛聯結車為業，如遭吊銷駕照，3 年內
    不得重新考照，將使生活陷入困境，道路交通管理處罰條例
    第35條、第68條顯然違憲。而現代人多以機車或汽車為代步
    工具，徒步、騎乘腳踏車或搭乘計程車均非長久使用之交通
    方式，違規人仍會無視吊銷、吊扣之禁令而使用汽、機車，
    是吊銷、吊扣駕照之方式不能有助於目的的達成，在酒駕未
    達致人死傷之情形下，吊銷或吊扣駕照已造成人民權益之損
    害。再依我國現行法令，若當事人先考取小車駕照，後考取
    大車駕照，便不會再發給小車駕照，則若駕駛小車違規則形
    成無照可扣之情形，倘吊銷或吊扣大車執照又違反平等原則
    ，為此提起抗告，請求撤銷原處分及原裁定，改以記點數5
    點或駕駛執照註記吊銷或吊扣自小客車執照，以保有受處分
    人之職業聯結車駕駛執照等語。
三、按汽車駕駛人，因違反道路交通管理處罰條例及道路交通安
    全規則規定，受吊銷駕駛執照處分時，吊銷其持有各級車類
    之駕駛執照，道路交通管理處罰條例第68條有明文。又道路
    交通管理處罰條例第68條前於94年12月14日修正，並自95年
    3月1日施行，依修正前之道路交通管理處罰條例第68條規定
    ：「汽車駕駛人，因違反本條例及道路交通安全規則之規定
    ，受吊扣或吊銷駕駛執照處分時，吊扣或吊銷其持有各級車
    類之駕駛執照」，其立法意旨在於違規行為對道路交通秩序
    之維持及道路交通安全已生較大之影響，故規定吊扣或吊銷
    其持有各級車類之駕駛執照，以限制其繼續駕車行駛道路之
    權利，其係屬駕駛行為之限制，並不因所持駕駛執照種類不
    同而有所差異。惟因上開道路交通管理處罰條例第68條之修
    正過程，立法委員認為原條文「汽車駕駛人，因違反本條例
    及道路交通安全規則之規定，受吊扣或吊銷駕駛執照處分時
    ，受吊扣或吊銷其持有各級車類之駕駛執照」，將違法或違
    規駕駛人所持有各級車類之駕駛執照一併吊銷或吊扣，失之
    過酷，對於人民工作與生活影響過鉅，有違比例原則（立法
    院公報第94卷第70期，院會紀錄，第135至141頁參照）。遂
    將該條修正為：「汽車駕駛人，因違反本條例及道路交通安
    全規則之規定，受吊銷駕駛執照處分時，吊銷其持有各級車
    類之駕駛執照」，依修正後道路交通管理處罰條例第68條之
    規定僅將原條文中之「吊扣或」3 字刪除及前開立法意旨觀
    察，此乃因受處分人若於駕駛執照吊扣期間仍不知所檢點，
    竟再次酒後駕車，嚴重違反道路交通安全規則，已難期待其
    使用道路時遵守安全規範，對於其他用路人之生命、身體亦
    具潛在之危害，是立法者仍維持一併吊銷其持有各級車輛駕
    駛執照之處罰，該條已經考量人民工作、生活及人格自由發
    展，禁止受吊銷駕駛執照之人於3年內再次考領駕駛執照，
    亦與該處分所追求之公共利益，即用路大眾之用路安全具關
    聯性，該處分所侵害之工作權亦僅限於駕駛車輛部分，尚難
    認有違反行政法上之比例原則、不當聯結禁止原則之問題。
    又吊銷駕駛執照後禁考3 年，於該期間屆滿後，受處分人仍
    可再次透過考試取得駕駛執照，亦非完全禁止受處分人據以
    工作生存之權利。
四、經查，受處分人前因酒後駕車遭吊扣普通小型車駕駛執照1
    年（100年2月8日至101年2月7日）之事實，有新竹區監理所
    汽車駕駛人資料附卷可憑（見原審卷第12頁），並為受處分
    所是認。而受處分人在前開吊扣駕照期間，仍於飲酒後駕駛
    車號1503-WB號自用小客車，經警於新竹縣新埔鎮○○路○段
    枋寮加油站前實施酒測，測得呼氣酒精濃度測定值達每公升
    0.35毫克，超出規定標準等情，並為受處分人所不否認，復
    有新竹縣政府警察局舉發違反道路交通管理事件通知單、交
    通部公路總局新竹區監理所100年5月26日以竹監自裁字第裁
    50-E00000000號違反道路交通管理事件裁決書附卷可稽，自
    堪認定。是以受處分人於前揭時、地，在吊扣駕照期間，飲
    酒後猶駕駛上開自用小客車之違規行為，應依道路交通管理
    處罰條例第35條第1項第1款、第3項、第24條之規定， 受裁
    處罰鍰6萬元、吊銷駕駛執照，3年內禁考，並應參加道路交
    通安全講習等處分，暨依同條例修正後第68條規定，吊銷其
    持有之各級駕駛執照。原審以受處分人上開交通違規行為明
    確，原處分機關依道路交通管理處罰條例第35條第1項、第3
    項、第24條第1項第2款及第68條第1 項規定，裁處受處分人
    罰鍰6萬元，吊銷駕駛執照且3年內禁考，並應參加道路交通
    安全講習，核無違誤，而駁回受處分人之異議，並無不當。
    受處分人猶執前詞，並主張使用汽機車作為代步工具乃國人
    生活模式，多數違規人仍無視吊銷、吊扣之禁令駕駛汽機車
    ，足見酒駕肇事未致人死傷仍吊銷或吊扣駕駛執照已造成人
    民權益之重大損害等謬論提起抗告，完全無視其他用路人之
    生命、財產的安全，指摘原裁定為不當，為無理由，應予駁
    回。
據上論斷，應依修正後道路交通案件處理辦法第25條，刑事訴訟
法第412 條，裁定如主文。
中    華    民    國   100    年    12    月    30    日
                  刑事第二十三庭審判長法  官  童有德
                                      法  官  林孟宜
                                      法  官  劉方慈
以上正本證明與原本無異。
不得再抗告。
                                      書記官  王泰元
中    華    民    國   100    年    12    月    30    日